【裁判字號】    90,上易,1711
【裁判日期】    901204
【裁判案由】    侵占等
【裁判全文】
臺灣高等法院臺中分院刑事判決                    九十年度上易字第一七一一號
    上  訴  人  台灣台中地方法院檢察署檢察官
    上  訴  人
    即  被  告  甲○○
    選任辯護人  林邦賢
右上訴人因被告侵占等案件，不服台灣台中地方法院八十九年度易字第三二五二號中
華民國九十年五月二十一日第一審判決（起訴案號：台灣台中地方法院檢察署八十八
年度偵字第一六一五九號、八十九年度偵字第一六一五號），提起上訴，本院判決如
左：
    主  文
原判決撤銷。
甲○○偽造署押，足以生損害於他人，處有期徒刑貳月，如易科罰金，以參佰元折算
壹日。民國八十七年四月十日贓物認領保管單上保證人欄「丙○○」署押壹枚沒收。
緩刑貳年。
    事  實
一、甲○○係址設台中縣太平市○○街三十七號翔渝實業股份有限公司負責人，戊○○係址設台中縣太平市興隆里新坪十八之八號五洋塑膠實業社負責人，與丙○○
    經營之國成塑膠實業社有生意往來，於民國（下同）八十七年三月間，甲○○出
    售一批聚苯乙稀塑膠粒次料（簡稱ＰＳ）一千包共二萬五千公斤，總價新台幣（
    下同）五十萬四千元給戊○○，戊○○則簽發支票給甲○○，嗣因戊○○工廠發
    生火災，週轉不靈，支票屆期未能兌現，甲○○與丙○○等債權人乃多方找戊○○出面處理，而於八十七年四月十日上午十一時三十分許，甲○○在台中縣太平
    市○○路一一七之六號，發現戊○○之倉庫，甲○○乃向台中縣警察局霧峰分局
    宏龍派出所太平分駐所報案，並夥同丙○○及其他債權人前往該處搬取塑膠原料
    ，因甲○○位於台中縣太平市○○路二六四號之倉庫離戊○○之前開倉庫較近，
    甲○○與丙○○便約定，由丙○○在戊○○之倉庫點收塑膠原料，運往甲○○上
    開倉庫保管，總計以九卡車次搬運走ＴＰＲ塑膠粒一千三百五十包、五七五ＴＰ
    Ｅ一百二十包、白煙二十包、Ｋ膠二百五十包、硬脂酸鋅一百包及ＰＳ一千二百
    包，合計三千零四十包，總價約一百四十五萬二千二百元，並由甲○○在派出所
    製作筆錄及填寫贓物認領保管單，詎甲○○竟於八十七年四月十日出具給警員之
    贓物認領保管單上，未經丙○○之同意或授權，於該保管單保證人欄下擅自偽簽
    「丙○○」之署押，使丙○○負具領保管查獲物之相關保證責任，足以生損害於
    丙○○本人。
二、案經丙○○訴請臺灣臺中地方法院檢察署檢察官偵查起訴。
    理  由
一、訊據被告甲○○坦承於右揭時地，與告訴人丙○○二人自告訴人戊○○之倉庫搬
    走塑膠原料，於贓物認領保管單上簽寫「丙○○」姓名等事實，惟否認有偽造署
    押犯行，辯稱：伊與丙○○係合夥關係，伊於具領人欄下簽名後，警員指示伊保
    證人欄下應一併填寫，伊誤認填寫伊與丙○○間之合夥關係，且伊認丙○○在看
    守原料，二人應共負保管及保證責任，故代丙○○簽名，伊並無偽造署押之故意
    及行為。經查被告坦承於贓物認領保管單上簽寫「丙○○」之事實，核與告訴人
    丙○○、證人即本件承辦警員陳國忠於偵查中所述相符，並有贓物認領保管單一
    紙附卷可稽，又被告自承簽寫贓物認領保管單時，丙○○在戊○○前開倉庫看守
    原料，並未在派出所，因其認為保管單上之原料為其與丙○○共有，二人復有合
    夥關係，因此代丙○○簽名，並於離開派出所後將贓物認領保管單交給丙○○看
    等語，足徵被告在派出所簽寫「丙○○」署押時，並未獲丙○○授權。再被告與
    丙○○於七十七年八月十五日就生產熱可塑性橡膠粒簽訂合夥契約書乙事，雖有
    合夥契約書附卷可憑，該合夥關係為丙○○否認，惟不論丙○○與被告間有無該
    合夥關係，被告在明知未得丙○○授權情形下，偽簽丙○○姓名於贓物認領保管
    單上，即有偽造署押之故意及犯行，自無法以其認其與丙○○間有合夥關係之動
    機，而主張其無偽造署押之罪責。綜上所陳，被告上開所辯，係卸責之詞，不足
    採信，其犯行堪以認定。
二、核被告所為，係犯刑法第二百十七條第一項偽造署押罪，原審此部分判決，對被
    告論罪科刑，固非無見，惟此部分理由敘明諭知緩刑二年，而主文竟無緩刑之諭
    知，即有未當，被告此部分上訴否認犯行，雖不足採，檢察官據告訴人等之請求
    ，上訴請求從重量刑，雖亦無理由，惟原審判決既有可議，自應由本院將原審此
    部分判決撤銷改判，爰審酌被告係因與丙○○共同將戊○○倉庫之原料，同置於
    被告倉庫，而偽造丙○○署押之犯罪動機，所生危害非鉅，犯後已與告訴人等和
    解等一切情狀，衡情量處有期徒刑二月。另被告行為後，刑法第四十一條業於九
    十年一月十日修正公布，同年月十二日生效，修正後刑法第四十一條第一項前段
    規定「犯最重本刑為五年以下有期徒刑以下之刑之罪，而受六個月以下有期徒刑
或拘役之宣告，因身體、教育、職業、家庭之關係或其他正當事由，執行顯有困
    難者，得以一元以上三元以下折算一日，易科罰金。」，修正前刑法第四十一條
    規定「犯最重本刑為三年以下有期徒刑以下之刑之罪，而受六個月以下有期徒刑
    或拘役之宣告，因身體、教育、職業、家庭之關係，執行顯有困難者，得以一元
    以上三元以下折算一日，易科罰金。」，比較新舊法結果，以新法較有利於行為
    人，本件自應適用裁判時之法律即修正後刑法第四十一條第一項前段之規定，就
    被告所宣告之刑，併為諭知易科罰金之折算標準。又被告未曾受有期徒刑以上刑
    之宣告，有臺灣台中地方法院檢察署刑案資料查註紀錄表及臺灣高等法院被告全
    國前案紀錄表附卷可憑，經此偵審程序及刑之宣告後，應知警惕，且業已與告訴
    人戊○○、丙○○達成和解，有和解書二份在卷可稽，本院因認暫不執行其刑為
    適當，併予以宣告緩刑二年。八十七年四月十日贓物認領保管單上保證人欄偽造
    之「丙○○」署押一枚，應依刑法第二百十九條規定沒收。
三、公訴意旨另以：被告甲○○另意圖為自己不法之所有，於八十七年五月十二日前
    某日，未盡保管之責，將其自戊○○處所查獲，由警員交其保管之上揭塑膠原料
    ，計一千零十包，加以侵占入己所有，亦即其除於八十七年五月十二日對戊○○
    提起詐欺及侵占自訴（按該案經台灣台中地方法院以八十七年度自字第四三一號
    審理，於八十八年四月二十七日判決無罪，嗣經上訴後，經本院於八十八年九月
    二十一日以八十八年度上易字第一四六二號判決無罪確定）外，並於同日具狀向
    臺灣台中地方法院檢察署聲稱其於八十七年四月十日自戊○○處所運回之貨品數
    量僅五卡車次，計有ＴＰＲ塑膠粒六百零五包、五七五ＴＰＥ一百零五包、白煙
    二十一包、Ｋ膠二百包、硬脂酸鋅一百包及ＰＳ七百七十包，合計一千八百零一
    包，總價約八十五萬五千二百七十五元，而將其中戊○○所持有應屬丙○○所有
    及戊○○自甲○○及其他人處所取得待加工之塑膠原料ＴＰＲ塑膠粒七百四十五
    包、五七五ＴＰＥ十五包、Ｋ膠五十包、ＰＳ二百包（按甲○○自戊○○處搬走
    ＰＳ一千二百包，其中一千包係甲○○所出售與戊○○之物，然另有二百包應係
    戊○○自其他廠商處所取得之物），合計一千零十包等物，加以侵占為己所有，
    因認被告甲○○另犯刑法第三百三十五條之侵占罪嫌。訊據被告甲○○堅決否認
    有侵占之犯行，辯稱：伊自從將戊○○之原料搬至伊倉庫後，伊即未更動，原審
    勘驗結果亦認原料並未減少，況伊如有侵占之意圖，焉會呈報更正僅載運五卡車
    原料之資料，而自曝侵占犯行等語，原審認被告有此侵占之犯行，無非係以告訴
    人戊○○、丙○○之指訴、證人陳國忠之證詞，及保管單上原料總數為三千零四
    十包，被告清點時為一千八百零一包等為依據，經查告訴人戊○○被訴詐欺案時
    ，原審法院於八十八年三月十九日曾至被告倉庫（設台中縣太平市○○路二六四
    號）勘驗，勘驗筆錄已載明：「被告（指戊○○）經實地檢查後塑膠原料並未減
    少」等情，有勘驗筆錄可稽（見臺灣臺中地方法院八十七年度自字第四三一號卷
    第一七三頁），又原審於九十年二月十三日再次勘驗結果：「經戊○○盤算保管
    貨品，約二千包左右，另約有一千八百包左右，其中有保管貨品及甲○○貨品混
    在一起」等情（見原審卷第七二頁），另證人乙○○亦到庭證述：「（八十七年
    五月九日）我有和甲○○有去點塑膠粒的貨品，甲○○先離開，叫我隔天向他報
    告數量，但數量已記不起來」，「我只知道有一千多包，確實數量我記不得了」
    ，「（除了這一千多包你所點的之外，有無其他貨品？）有的，還有大約一半，
    不是我點的範圍」，「‧‧‧倉庫放得很亂，有可能有漏點的」（見本院卷第七
    一、七二頁）又告訴人戊○○、徐垌城與被告和解書亦載明：「告訴人二人與被
    告三方，共同清點前開貨物之結果，確實仍為當初（八十七年四月十日）所搬入
    之貨物原封未動，且無短少之情形‧‧‧」（見本院卷第八四頁），因此尚難認
    定被告之倉庫有短少保管之貨品，自不能以被告具狀向檢察官陳報僅保管一千八
    百零一包之錯誤資料，而逕予認定被告有侵占一千二百三十九包之塑膠原料犯行
    ，此外又查無確切證據足資證明被告有侵占之犯行，即應為被告無罪之判決，原
    審此部分未加詳查，而予以論罪科刑，即有未當，檢察官此部分上訴請求從重量
    刑，即無理由，被告此部分上訴指摘原審判決不當，其上訴為有理由，應由本院
    將原審此部分判決撤銷改判，公訴意旨認被告被訴侵占部分與科刑部分有方法結
    果之牽連關係，為裁判上一罪，故此部分不另為無罪之判決，併予敘明。
四、據上論斷，應依刑事訴訟法第三百六十九條第一項前段、第三百六十四條、第二
    百九十九條第一項前段，刑法第二條第一項前段、第二百十七條、第二百十九條
    、修正後刑法第四十一條第一項前段、第七十四條第一款，罰金罰鍰提高標準條
    例第二條，判決如主文。
本案經檢察官丁○○到庭執行職務。
中       華       民       國   九  十    年    十二     月    四       日
                                臺灣高等法院臺中分院刑事第三庭
                                      審判長法  官  陳  朱  貴
                                            法  官  廖  柏  基
                                            法  官  劉  連  星
右正本證明與原本無異。
不得上訴。
                                            書記官  李  妍  嬅
中       華       民       國   九  十    年    十二     月    五       日
附錄論罪科刑法條
刑法第二百十七條第一項：偽造印章、印文或署押，足以生損害於公眾或他人者，處
三年以下有期徒刑。
第三百三十五條第一項：意圖為自己或第三人不法之所有，而侵占自己持有他人之物
者，處五年以下有期徒刑、拘役或科或併科一千元以下罰金。
                                                                        Ｋ


司法院資訊處製作；財團法人民間司法改革基金會備份。
